【裁判字號】    89,交易,205
【裁判日期】    900523
【裁判案由】    過失傷害
【裁判全文】
臺灣士林地方法院刑事判決                        八十九年度交易字第二五號
    聲  請  人  臺灣士林地方法院檢察署檢察官
    被      告  丙○○
    選任辯護人  簡汶蕙
                李鳳翱
右列被告因過失傷害案件，經檢察官聲請簡易判決處刑（八十九年度偵字第二二五七
號），本院認為不宜以簡易判決處刑（八十九年度交簡字第五八一號），改依通常程
序審理，本院判決如左：
    主  文
丙○○因過失傷害人致重傷，處有期徒刑肆月，如易科罰金以參佰元折算壹日。
    事  實
一、被告丙○○於民國八十八年十月二十九日下午五時五十分許，駕駛車牌號碼ＨＲ
    —４１７８號自用小貨車，沿臺北市○○○路○段南向北方向行駛，行至研究院
    路二段一六六號處擬左轉時，原暫停等候對向車輛經過後，於擬起步時，所駕駛
    上開自用小貨車突然熄火，當丙○○再度發動車輛欲起步時，當時天氣晴、夜間
    有照明、路面乾燥，本應注意車前狀況，隨時採取必要之安全措施，及車輛行經
    無號誌之交岔路口，轉彎車應暫停讓直行車先行，而依當時之狀況，又無不能注
    意之情事，詎竟疏於注意應禮讓直行車，並未注意車前狀況，採取必要之安全措
    施，而貿然前進，致己○○所騎乘、當時沿研究院路二段北向南方向未依規定靠
    右行駛之車牌號碼ＧＥＶ—９０３號機車煞避不及，機車之左前車頭與丙○○所
    駕駛之上開自用小貨車左前車頭發生碰撞，己○○因此倒地，而受有右顏面神經
    麻痺、兩側額部顱內出血、心室頻脈併心因性休克之傷害，上開神經麻痺即顱內
    出血雖經醫治，仍導致己○○有智商降低至七十七分、記憶力減退百分之二十至
    四十、容貌重大改變等身體、健康上重大難治之重傷害結果。
二、案經被害人己○○之夫戊○○告訴由臺灣士林地方法院檢察署偵查後聲請簡易判
    決處刑。
    理  由
一、訊據被告丙○○固不否認渠所駕駛上開自用小貨車，有於右開時、地與己○○所
    騎乘機車發生碰撞，並己○○因而倒地受傷之事實，然矢口否認有何過失，辯稱
    ：伊當時係靜止狀態，係因己○○超速且逆向行駛始發生車禍，而黃雅惠機車係
    直立卡在伊所駕駛自用小客車左車角，地面刮地痕係為將機車拉出所造成云云。
    而辯護人亦為被告辯護稱：車禍當時被告車係靜止狀態而遭超速之黃雅惠機車撞
    擊，而黃雅惠車因而向前衝出，致機車左踏板卡在自用小貨車下方，而己○○未
    依規定靠右行駛並於行經路口時減速慢行，又被告當時車行已過車道中心處，己○○未依規定禮讓被告先行，且屬無照駕駛，此方為本件車禍之主因，至己○○
    所受傷害亦未達刑法所定重傷害之程度云云。惟查：
  (一)右開犯罪事實，業據告訴人戊○○指述、證人乙○○、甲○○、庚○○、丁○○
    結證明確。且有道路交通事故調查報告表、交通事故談話紀錄表、補充資料表、
    車損暨現場照片、診斷證明書、台北市立忠孝醫院函、台大醫院函二件、勘驗筆
    錄、馬偕醫院函、臺北市政府交通管制工程處函、臺北市政府警察局南港分局舊
    庄派出所勤務分配表、工作紀錄、己○○受傷前後照片及殘障手冊影本等在卷可
    稽。
  (二)參以本件卷附道路交通事故調查報告表上所繪現場圖，本件肇事地點於被告車左
    後側有碎片散落，是該處應為撞擊地點，而被告車於撞擊發生後，仍有往前移動
    ，顯係在行進狀態，已足以認定，被告一再辯稱當時係在靜止狀態而遭撞擊與事
    實未符，不能謂為可採。
  (三)被告迭次於本院訊問時爭執發生撞擊後，己○○所駕駛機車究係直立卡在被告車
    左前車角，抑或倒地並產生刮地痕一節，本院傳喚證人即現場處理員警乙○○證
    稱：撞擊點在車子下方車牌的正下方底下以及保險桿的位置均有撞及痕跡，機車
    滑倒卡在車子下面，由派出所警員拉出，我有看到車牌有撞擊到往內凹陷。而證
    人即現場處理員警甲○○、庚○○到庭為證，均據陳稱：己○○係人車均倒地等
    語載明在卷，另證人丁○○及證人即被告之姐李月嬌則均稱：當時機車直立卡在
    貨車左前方等語，所為陳述固然非盡相符，然告訴人、證人之陳述有部分前後不
    符，或相互間有所歧異時，究竟何者為可採，法院仍得本其自由心證予以斟酌，
    非謂一有不符或矛盾，即應認其全部均為不可採信；尤其關於行為動機、手段及
    結果等之細節方面，告訴人之指陳，難免故予誇大，證人之證言，有時亦有渲染
    之可能；然其基本事實之陳述，若果與真實性無礙時，則仍非不得予以採信（最
    高法院七十四年度台上字第一五九九號判例參照）。本件參以系爭刮地痕係位在
  被告車左前方並向前延伸，而如前述撞擊地點乃在被告車左後方之情以觀，被告
    所陳己○○車當時係卡在渠所駕駛車下，而刮地痕則係因拉出該機車時所造成固
    堪採信，惟當時相關車輛肇事後所處位置，既係於移動前已經證人甲○○先行定
    位，此為被告、證人丁○○、甲○○、乙○○等人陳述相符，則仍無礙於系爭現
    場圖所繪相關位置之正確性，況系爭現場圖劃就後復經被告簽名確認無誤，雖其
    事後辯稱當時並未將該現場圖清楚確認云云，惟此僅被告空言否認，不能認為有
    據。至除此之外，證人乙○○、甲○○、庚○○所陳其他事實，既與其他證據無
    矛盾之處，且本案發生迄至證人等到庭為證之時，其最近者亦已逾一年，是對於
    相關細節記憶略與事實出入乃在所難免，究不得僅此即認為渠等證言全屬不能採
    取。
  (四)依據上述現場圖所繪情況，本件撞擊位置，係在被害人己○○所行駛之車道上，
    並且僅距離雙向車到中心線一點四公尺，而己○○行向車道寬度則為四點三公尺
    ，此均為系爭現場圖繪製明確，則當時被告車尚未行過車道中線，依規定被告仍
    應禮讓己○○所駕駛車輛先行，所辯當時己○○係逆向行駛、未禮讓被告先行云
    云，已與事實不符，不能採取。至所陳己○○超速行駛一節，參以被告於員警製
    作談話紀錄表時所陳：我突然聽到砰一聲，我就見我左前車角被一沿研究院路二
    段北向南行駛之機車前車頭撞及而肇事等語，是顯然被告對於肇事當時被害人來
    車因疏未注意逕行起步而肇事，事實上並未清楚看見，所謂被害人己○○當時係
    超速、並於行經路口時未依規定減速慢行做好隨時煞停之準備云云，要屬推測之
    詞，洵無足採。
  (五)按汽車行駛時，駕駛人應注意車前狀況，並隨時採取必要之安全措施，又汽車行
    駛至交叉路口，轉彎車應讓直行車先行，道路交通安全規則第九十四條第三項、
    第一百零二條第一項第六款定有明文。被告駕車自應注意上述道路交通安全規定
    ，且當時天候為日間晴天、該處復為無缺陷之乾燥路面、視距良好，有卷附之交
    通事故調查報告表在卷可參，被告並無不能注意之情事，竟疏未注意，於熄火後
    未注意車前狀況，且未讓直行車先行。而貿然起步行駛，致己○○所騎乘機車煞
    避不及發生撞擊而肇事，被告顯有過失，即本件經先後二次送鑑定之結果，亦均
    為同此之認定，有臺北市車輛行車事故鑑定委員會鑑定意見書、臺北市車輛行車
    事故鑑定案件覆議意見書在卷足參。而被害人己○○因被告過失行為而倒地受有
    如事實欄所載傷害，是被告過失行為與己○○所受傷害間，具有相當因果關係要
    無疑義。
  (六)被害人因本件車禍，受有如事實欄所載之傷害，經醫治後，仍殘留智力減損至七
    十七分、記憶力減損百分之二十至四十之症狀難以治癒，此有前開臺灣大學診斷
    書在卷可按，並核與台北市立忠孝醫院八十九年十一月七日函診斷情形大致相符
    ，另己○○因本案受傷導致右側顏面神經麻痺，使其容貌有重大改變，此有上開
    診斷證明書及卷附己○○受傷前後照片在卷可佐，且其所受上開傷害，依現在醫
    療水平，已屬難以治癒之傷害，並對於身體、健康有重大之影響，是其所受傷害
    堪認已達重傷之程度，辯護人就此陳辯，不能認為可採。
  (七)至被告所執被害人己○○並未考領機車駕照，並未依規定靠右行駛，為與有過失
    云云，本院以：
  (1)未考領駕照者，固不得駕駛汽車（含機器腳踏車），而本件被害人己○○雖領有
    普通小型車駕駛執照，此有駕駛執照影本一紙在卷，而依據道路交通安全規則第
    六十一條第四款規定，已領有小型車駕駛執照者，得駕駛輕型機器腳踏車，是本
    件被害人己○○駕駛重型機器腳踏車乃有違上開規定，然此究僅屬行政管理事項
    ，尚不得僅此推論其駕駛必有過失，要亦不得僅此即為有利於被告之認定。
  (2)本件肇事撞擊地點，乃在靠近雙向車道中心線一點四公尺處，即距離右側車道邊
    緣二點九公尺，則己○○當時行車位置，並未依道路交通安全規則第九十九條第
    一項第一款規定靠右行駛，又據被告於偵查中陳稱：他（指己○○）本來想繞過
    我的車後，但後來改繞到我的車前行駛等語觀之，己○○行車位置乃在靠近雙向
    車道中線之位置，即堪認己○○當時當時確未依規定靠右行駛，則己○○就本件
    車禍之發生確亦與有過失。
  (八)綜上，本件事證明確，被告過失犯行洵堪認定，應予依法論科。
二、核被告丙○○所為，係犯刑法第二百八十四條第一項後段之過失致重傷罪，聲請
    人聲請簡易判決意旨論訴被告涉犯普通過失傷害罪嫌尚有誤會，起訴法條應予變
    更。爰審酌被告直行車未讓轉彎車先行、復未注意車前狀況之過失程度、被害人
    所受如事實欄所示之傷害程度、被告犯罪後之態度並事後未與被害人達成和解賠
    償損害及被害人亦與有過失等一切情狀，量處如主文所示之刑。第按被告犯罪後
    ，刑法第四十一條業已修正為「犯最重本刑為五年以下有期徒刑以下之罪，而受
    六個月以下有期徒刑或拘役之宣告，因身體、教育、職業、家庭之關係或其他正
    當事由，執行顯有困難者，得以一元以上三元以下折算一日，易科罰金。但確定
    因不執行所宣告之刑，難收矯正之效，或難以維持法秩序者，不在此限。併合處
    罰之數罪，均有前項情形，其應執行之刑逾六月者，亦同」，於九十年一月十日
    公布，同年一月十二日施行，是被告犯後法律已有變更，比較新舊法，以修正後
    之刑法第四十一條第一項較有利於被告，自應適用新法諭知易科罰金之折算標準
    。
三、至有關告訴人一再向本院陳訴被告係李興塑膠工業有限公司負責人，當日所駕駛
    系爭自用小貨車為該公司所有，是顯見被告當時係在執行業務之狀態，所犯應為
    刑法第二百八十四條第二項後段之業務過失致重傷罪云云，然查：被告固係李興
    塑膠工業有限公司負責人，此有公司登記查詢結果在卷，然本院訊據被告陳稱：
    該公司貨物均交由貨運公司承攬運送，因伊家中子女眾多，故購買箱型車輛方便
    乘坐等語，而參以公司負責人並不必然實際上親自參與送貨或其他以駕駛為主之
    業務，是究難僅以告訴人所陳上情，逕認為被告當時必係以駕駛為業務，且當時
    確在執行業務之狀態，此外本院復查無何積極證據足以證明告訴人此部分指訴為
    實，自應為有利於被告之認定而為如上之裁判，應予敘明。
據上論斷，應依刑事訴訟法第四百五十二條、第二百九十九條第一項前段、第三百條
、刑法第二條第一項前段、第二百八十四條第一項後段、第四十一條第一項前段，罰
金罰鍰提高標準條例第一條前段、第二條，判決如主文。
本案經檢察官黃惠玲到庭執行職務。
中      華      民      國      九十      年      五    月    二十三    日
                                    臺灣士林地方法院刑事第一庭
                                          法  官  蕭  錫  証
右正本證明與原本無異。
如不服本判決，應於判決送達後十日內，向本院提出上訴狀。
                                          書記官
中      華      民      國      九十      年      五    月    二十二    日
附錄本案論罪科刑法條：
刑法第二百八十四條第一項後段


司法院資訊處製作；財團法人民間司法改革基金會備份。
